【裁判字號】    97,訴,4193
【裁判日期】    971217
【裁判案由】    偽造文書等
【裁判全文】
臺灣板橋地方法院刑事判決              97年度訴字第4193號
公  訴  人  臺灣板橋地方法院檢察署檢察官
被      告  乙○○
上列被告因偽造文書等案件，經檢察官提起公訴（97年度偵字第
3929號），本院依簡式審判程序判決如下：
    主  文
乙○○行使偽造私文書，足以生損害於他人，處有期徒刑伍月，
如易科罰金，以銀元參佰元折算壹日；減為有期徒刑貳月又拾伍
日，如易科罰金，以銀元參佰元折算壹日。如附表所示之偽造「
李驊珍」署押陸枚均沒收。
    事  實
一、乙○○於民國94、95年間因受甲○○之委託，由甲○○交付
    伊前向聯邦銀行所申請、背面持卡人簽名欄仍是空白之卡號
    4514xxxxxxxx9305號（真實卡號詳卷）信用卡1 張予乙○○
    ，擬持向金融機構為甲○○申請辦理信用貸款，嗣因不獲核
    可，竟隱瞞甲○○，基於意圖為自己不法所有之犯意，自95
    年3 月8 日起至同年月22日止，在乙○○與其不知情配偶白
    建宏經營之「晶匠眼鏡行」（設址臺北縣蘆洲市○○路36之
    1 號1 樓），持上開甲○○交付之信用卡接續盜刷新臺幣（
    下同）28,500元、25,300元、23,800元、26,350元、29,300
    元（全部5 筆計133,250 元），偽示甲○○有在「晶匠眼鏡
    行」購買商品並以上開信用卡刷卡付帳，嗣乙○○以「晶匠
    眼鏡行」名義向聯邦銀行請領該5 筆帳款，以此詐術，致聯
    邦銀行陷於錯誤，誤認上開信用卡之申請人甲○○確有持卡
    消費，而透過財團法人聯合信用卡中心如數匯付帳款至不知
    情之白建宏在國泰世華商業銀行南京東路分行開設之存款帳
    戶；嗣聯邦銀行要求「晶匠眼鏡行」提出上開信用卡之刷卡
    簽帳單，乙○○旋即基於行使偽造私文書之犯意，在上址「
    晶匠眼鏡行」營業處所，接續於上開信用卡背面之持卡人簽
    名欄上及盜刷5 筆之簽帳單5 紙上，各偽造「李驊珍」之簽
    名1 枚（合計偽造6 枚），並將該5 紙簽帳單一次交付給聯
    邦銀行而行使之，偽充刷卡消費憑據，足以生損害於「李驊
    珍」、甲○○及聯邦銀行。嗣因甲○○接獲聯邦銀行寄送之
    信用卡帳單，察覺有異，報警處理，始循線查悉上情。
二、案經甲○○訴由基隆市警察局第一分局報請臺灣板橋地方法
    院檢察署檢察官偵查起訴。本院於準備程序進行中，被告就
    被訴事實為有罪之陳述，經告知簡式審判程序之旨，並聽取
    當事人之意見後，裁定進行簡式審判程序。
    理  由
一、上揭事實，業據被告乙○○於本院審理時坦承不諱，核與證
    人即被害人甲○○於警詢、偵訊及本院審理時之指訴情節大
    致相符，並有信用卡正反面影本1 紙、簽帳單影本5 紙、信
    用卡盜刷明細、爭議交易聲明書、聯邦銀行97年11月11日（
    97）聯銀信卡字第12053 號函、國泰世華銀行南京東路分行
    97年11月11日國世南京東字第0970000402號函附之交易明細
    資料各1 份附卷可稽，足資認定被告之自白與事實相符，而
    值採信。綜上，本案事證已臻明確，被告犯行堪予認定，應
    依法論科。
二、查被告行為後，刑法部分條文業於94年2 月2 日修正公布，
    95年7 月1 日施行，修正後刑法第2 條第1 項規定：「行為
    後法律有變更者，適用行為時之法律；但行為後之法律有利
    於行為人者，適用最有利於行為人之法律。」係規範行為後
    法律變更所生新舊法比較適用之準據法，於新法施行後，應
    適用修正後刑法第2 條第1 項之規定，為「從舊從輕」之比
    較。又法律變更之比較適用，比較時應就罪刑有關之共犯、
    未遂犯、想像競合犯、牽連犯、連續犯、結合犯，以及累犯
    加重、自首減輕暨其他法定加減（如身分加減）與加減例等
    一切情形，綜其全部罪刑之結果而為比較；且就比較之結果
    ，須為整體之適用，不能割裂分別適用各該有利於行為人之
    法律（最高法院24年上字第4634號判例、27年上字第2615號
    判例、95年第8 次刑事庭會議決議參照）。經查：
（一）被告行為後，修正後之刑法已刪除第55條牽連犯之規定。
      本件被告所犯各罪之間，有方法結果之牽連關係（詳下述
      ），依修正前刑法第55條牽連犯之規定，應從一重論以傷
      害致死罪；而修正後之刑法既已刪除牽連犯之規定，則所
      犯各罪，應依數罪併罰之規定分論併罰。比較新舊法之規
      定，此部分以被告行為時之舊法規定較有於被告。
（二）被告所犯詐欺取財罪之法定刑有罰金。關於罰金之最低數
      額部分，刑法分則編各罪所定罰金之貨幣單位原為銀元，
      修正前刑法第33條第5 款規定：「罰金：（銀元）1 元以
      上」，而銀元與新臺幣間之折算，依現行法規所定貨幣單
      位折算新臺幣條例規定，以銀元1 元折算新臺幣3 元。修
      正後刑法第33條第5 款則規定：「罰金：新臺幣1 千元以
      上，以百元計算之」。經比較修正前、後之規定，修正後
      刑法第33條第5 款所定罰金之最低數額，較之修正前提高
      ，應以修正前規定有利於被告。
（三）經綜合全部罪刑而為比較結果，本件涉及新舊法比較適用
      者，新法之規定非有利於被告，揆諸上揭說明，應依刑法
      第2 條第1 項前段，一體適用被告行為時之舊法規定，合
      先敘明。
三、按在信用卡背面之持卡人簽名欄上簽名，單純自形式上觀察
    ，足以作為簽名者於信用卡有效期限內有權使用該信用卡之
    辨識，無須習慣或特約，即可表明一定之用意，性質上自屬
    刑法第210 條之私文書（最高法院88年度台上字第5730號判
    決參照）。又信用卡之簽帳單，係持卡人向特約商店消費時
    ，於其上簽署持卡人之姓名或代號，用以證明持卡人確向特
    約商店購買物品或接受服務，且承諾願依其與發卡銀行間之
    約定，按簽帳單上所載金額，將來如數付款給發卡銀行，故
    經持卡人簽名之簽帳單，性質上屬消費付款契約書，亦為私
    文書（最高法院90年度台上字第6898號判決參照）。核被告
    所為，係犯刑法第216 條、第210 條之行使偽造私文書罪及
    同法第339 條第1 項之詐欺取財罪。其偽造署押為偽造私文
    書之部分行為，而偽造私文書之低度行為復為行使之高度行
    為所吸收，均不另論罪。被告於密切接近之時、地，接續盜
    刷5 筆帳款，向聯邦銀行詐取款項，各舉動之獨立性極為薄
    弱，依一般社會健全觀念，難以強行分離，顯係基於單一犯
    意接續所為，應包括評價為一詐欺行為；又被告係於聯邦銀
    行要求提出簽帳單，始接續偽簽，將5 紙簽帳單一次交付給
    聯邦銀行而行使之，其行使偽造私文書之行為，更屬單純一
    罪。起訴書認屬連續犯，洵有誤會。又告訴人甲○○交付上
    開信用卡1 張，係擬委託被告持向金融機構為甲○○申請辦
    理信用貸款乙節，已據甲○○於本院審理時結證屬實，自無
    陷於錯誤之可言，檢察官認被告此部分亦涉犯詐欺取財罪，
    亦有未合，原應為無罪判決，惟檢察官認與上揭論罪科刑部
    分有連續犯之裁判上一罪關係，爰不另為無罪之諭知。被告
    所犯上開二罪，有方法結果之牽連關係，應依修正前刑法第
    55條牽連犯之規定，從一重以行使偽造私文書罪論處。爰審
    酌被告之素行狀況，其犯罪之動機、目的、手段、所生危害
    ，犯後已於95年3 月29日將盜刷款項退款至持卡人信用卡帳
    戶，此據聯邦銀行函覆明確，於本院審理時能坦承犯行，惟
    就若干細節仍不免避重就輕等一切情狀，量處如主文所示之
    刑。查被告行為時，修正前刑法第41條第1 項前段規定：「
    犯最重本刑為5 年以下有期徒刑以下之刑之罪，而受6 個月
    以下有期徒刑或拘役之宣告，因身體、教育、職業、家庭之
    關係或其他正當事由，執行顯有困難者，得以1 元以上3 元
    以下折算1 日，易科罰金。」又依當時適用之罰金罰鍰提高
    標準條例第2 條規定，應就其原定數額提高為1 百倍折算1
    日，再依現行法規所定貨幣單位折算新臺幣條例第2 條規定
    折算後，應以新臺幣3 百元以上9 百元以下折算1 日。而被
    告行為後，刑法第41條第1 項前段已修正為：「犯最重本刑
    為5 年以下有期徒刑以下之刑之罪，而受6 個月以下有期徒
    刑或拘役之宣告者，得以新臺幣1 千元、2 千元或3 千元折
    算1 日，易科罰金。」經比較新舊法適用結果，以被告行為
    時之舊法有利於被告，爰依修正前規定諭知如易科罰金之折
    算標準。
四、本件被告犯罪時間係於96年4 月24日以前，合於中華民國九
    十六年罪犯減刑條例所定之減刑條件，爰依該條例規定減其
    宣告刑二分之一，並依修正前規定諭知如易科罰金之折算標
    準。
五、如附表所示之「李驊珍」簽名合計6 枚，為本件被告偽造之
    署押，不問屬於犯人與否，均應依刑法第219 條規定諭知沒
    收。
據上論斷，應依刑事訴訟法第273 條之1 第1 項、第299 條第1
項前段，刑法第216 條、第210 條、第219 條、第339 條第1 項
、第55條（修正前）、第41條第1 項前段（修正前），罰金罰鍰
提高標準條例第1 條前段、第2 條（修正前），中華民國九十六
年罪犯減刑條例第2 條第1 項第3 款、第7 條、第9 條，判決如
主文。
本案經檢察官謝岳龍到庭執行職務。
中    華    民    國    97    年    12    月    17    日
                  刑事第十二庭  法  官  朱嘉川
以上正本證明與原本無異。
如不服本判決應於收受送達後10日內向本院提出上訴書狀，並應
敘述具體理由；其未敘述上訴理由者，應於上訴期間屆滿後20日
內向本院補提理由書（均須按他造當事人之人數附繕本）「切勿
逕送上級法院」。
                                書記官  陳聖儒
中    華    民    國    97    年    12    月    22    日
附錄本案論罪科刑法條全文：
中華民國刑法第210 條：
偽造、變造私文書，足以生損害於公眾或他人者，處5 年以下有
期徒刑。
中華民國刑法第216 條：
行使第條至第條之文書者，依偽造、變造文書或登載不實事項或
使登載不實事項之規定處斷。
中華民國刑法第339 條：
意圖為自己或第三人不法之所有，以詐術使人將本人或第三人之
物交付者，處5 年以下有期徒刑、拘役或科或併科1 千元以下罰
金。
以前項方法得財產上不法之利益或使第三人得之者，亦同。
前二項之未遂犯罰之。
附表：
┌────────────┬─────────┬────────────┐
│     文         書      │  偽 造 之 署 押  │影本附於偵卷頁數        │
├────────────┼─────────┼────────────┤
│聯邦銀行信用卡背面之持卡│「李驊珍」簽名1 枚│第22頁                  │
│人簽名欄                │                  │                        │
├────────────┼─────────┼────────────┤
│簽帳單5 紙              │「李驊珍」簽名5 枚│第21頁                  │
├────────────┼─────────┴────────────┤
│      合        計      │署押（簽名）6 枚                            │
└────────────┴──────────────────────┘


司法院資訊處製作；財團法人民間司法改革基金會備份。
